臺灣高等法院刑事判決
110年度上訴字第3610號
上  訴  人  
即  被  告  青井貴博




指定辯護人  本院公設辯護人戴遐齡
上列上訴人因違反毒品危害防制條例等案件，不服臺灣臺北地方
法院110年度訴字第639號，中華民國110年11月11日第一審判決
（起訴案號：臺灣臺北地方檢察署110年度偵字第19034、23401
號），提起上訴，本院判決如下：
    主  文
上訴駁回。
    事  實
青井貴博知悉愷他命係毒品危害防制條例所列管之第三級毒品，
亦係行政院依據懲治走私條例公告管制進、出口之物品，非經許
可不得運輸或私運進口。其於民國110 年4月間某日，經姓名、
年籍不詳自稱「小耀」之成年男子要求收受自國外寄送之包裹一
只，再將之轉交予「小耀」指定之人收受，並承諾青井貴博可於
事成後取得新臺幣（下同）3萬元至5萬元之報酬，青井貴博雖能
預見「小耀」以提供高額報酬為條件，要求其收受並轉交他人之
包裹內可能夾藏非法違禁物品即毒品，仍因貪圖上揭利益而允諾
之。詎青井貴博即與真實姓名年籍不詳自稱「小耀」之成年男子
共同基於運輸第三級毒品及私運管制物品進口之犯意聯絡，由青
井貴博提供以「青井貴博」名義為收件人、其位於「臺北市○○區
○○○路0段000巷00弄0號2樓」之住所址為收件地址，及以手機號
碼「0000000000」號作為收件人之聯絡資料後，「小耀」即依前
揭收件資料，由同有犯意聯絡之姓名、年籍不詳成年運毒集團成
員，先將總淨重3467.78公克之愷他命結晶8包（純質淨重2,548.
47 公克，驗餘淨重3467.74公克）放入外箱品名為「Folding Ot
toman Sitzhocker」之郵寄包裹（郵件包裹單號碼：CZ00000000
0DE，下稱本案包裹），委由不知情之國際貨運業者快遞業者自
德國境內寄送至青井貴博所提供上開地址，而以此方式共同運輸
第三級毒品暨管制物品愷他命入境臺灣。嗣於110年6月7日，為
財政部關務署臺北關松山分關人員執行郵檢查驗物品時察覺該國
際快捷郵包有異，經開箱檢視而查獲，並當場扣得如附表編號1
、2所示之物。為查得運輸該包裹之行為人，法務部調查局臺北
市調查處、臺北市政府警察局松山分局合組之專案小組成員遂佯
裝為郵務人員於110年6月23日中午12 時15分許將本案包裹送抵
上址，由青井貴博不知情之母親楊春美轉知青井貴博後代為簽收
，俟青井貴博於同日中午12時40分許返回其上址之住所後，旋為
專案小組成員持臺灣臺北地方檢察署檢察官核發之拘票拘提之，
並持本院核發之搜索票進入其位於上址之住所執行搜索而查獲，
並扣得附表編號3所示之物（至其餘扣案物品則與本案無關），
而悉上情。
    理  由
一、當事人及辯護人對於本院作為得心證依據之被告以外之人於
    審判外陳述，經本院審理時逐項提示，均同意作為證據，本
    院審酌各項證據作成時之狀況，認為並無不可信或不適當之
    情事，依刑事訴訟法第159條之5第1項規定，均有證據能力
    。
二、認定犯罪事實之依據及理由；
　㈠上訴人即被告青井貴博就前揭犯罪事實，於警詢、偵訊及原
    審準備程序、審理暨本院準備程序時均坦承不諱（偵字卷19
    034號第7至13、15至19、77至81、101至104、123、124頁；
    原審卷一第25至30頁，原審卷二第85至91頁，本院卷第56頁
    ），核與證人楊春美於調查處詢問時之證述情節吻合（偵字
    19034號卷第155至158頁），復有楊春美代為簽收包裹時與
    被告電話聯絡之譯文、110年6月22日掛號郵件簽收（收據）
    清單、本案包裹外觀照片、財政部關務署臺北關扣押貨物收
    據及搜索筆錄、法務部調查局臺北市調查處WU Chia Chi等
    犯嫌違反毒品危害防制條例案查獲證物啟封紀錄、臺北市政
    府警察局松山分局搜索扣押筆錄、扣押物品目錄表、扣押物
    品收據、扣案手機照片4張、法務部調查局臺北市調查處110
    年度綠字第1266號扣押物品清單暨扣押物照片2張、110年度
    青字第1217號扣押物品清單暨扣案毒品照片8張在卷可按（
    偵字19034號卷第39、40、41至45、47、49、165至171、173
    、174、179、180、185、193、194、199至203頁，偵字2340
    1號卷第27、28、41至44、45、47至50頁，原審卷二第43、4
    5、46、57、59至73頁），且有如附表編號1至編號3所示之
    物扣案可資佐證，又前揭扣案如附表編號1所示之物，經送
    請法務部調查局鑑驗結果，確含有第三級毒品愷他命之成分
    （詳如附表該編號備註欄所示），此有法務部調查局110年6
    月15日調科壹字第11023205350號、110年7月13日調科壹字
    第11023205780號鑑定書、110年8月6日調科壹字第11023512
    560號函在卷可按（偵字19034號卷第187至190、191、195、
    196頁）。足徵被告前述任意性自白核與事實相符，洵堪採
    信。
　㈡徵諸被告於110年6月23日警詢時供稱：於110 年4月初某日，
    「小耀」請我找人頭說替其收取包裹會有3至5萬的酬勞，我
    當時缺錢就答應「小耀」，並提供我本人名字電話及住址給
    「小耀」，「小耀」跟我說包裹5月底寄出後6月初會收到，
    收到後再連絡「小耀」，「小耀」會再跟我說轉交給何人，
    我不知郵包內容物為何，但「小耀」有說包裹裡有違禁品等
    語(偵字19034號卷第16、17頁)；嗣於同日偵訊時供稱：110
     年4月初某日，友人「小耀」說其最近在找人頭收取包裹，
    每個包裹可以賺3至5萬元，因為我急需用錢，即於4月底5月
    初透過通訊軟體「Telegram」提供個人資料即名字、身分證
    、生日及住址給「小耀」，我不知道包裹內容物，但知道有
    違禁品，我有想過包裹裡面可能是毒品等語(偵字19034號卷
    第78、79頁)；復於原審準備程序時供稱：我只知道包裹是
    從國外寄來的，在110 年4 月間「小耀」要我交出身分證、
    本人姓名、電話、住址，包裹寄出的時候會通知我，我收到
    包裹後依「小耀」的指示交給他指定的人，就會有3 至5 萬
    元可以拿，「小耀」有說包裹內是違禁物，但沒有具體說是
    什麼違禁物，「小耀」說因為很安全，叫我放心，而且有3 
    至5 萬元的報酬，因為當時有疫情的關係，想說多少可以貼
    補家用，所以仍依其指示收受等語(原審卷2第87頁)。足見
    被告對於本案包裹內夾藏有毒品愷他命，已然有所預見，惟
    因貪圖前揭高額之報酬，仍應允收受該包裹，則被告自有基
    於本案包裹夾藏有愷他命亦在所不惜之運輸第三級毒品及私
    運管制物品進口入境之不確定故意甚明。
　㈢從而，被告本件犯行，事證已臻明確，洵堪認定，應予以依
    法論科。
三、論罪：　　　　
  ㈠按愷他命係毒品危害防制條例第2 條第2 項第3 款所規定之
    第三級毒品，且為行政院依懲治走私條例第2條第3項授權公
    告之「管制物品管制品項及管制方式」所列第1條第3款之管
    制進出口物品，未經許可，不得任意運輸及運送。又所謂「
    運輸」者，係指本於運輸意思而搬運輸送而言，倘其有此意
    圖者，一有搬運輸送之行為，犯罪即已成立，並非以運抵目
    的地為完成犯罪之要件。因此應以起運為著手，以運離現場
    為其既遂，則運輸毒品罪，並不以兩地間毒品直接運送移轉
    存置於特定地點為限，其以迂迴、輾轉方法，利用不相同之
    運輸工具、方法將特定之毒品移轉運送至最終目的者，其各
    階段之運送行為，均不失為運輸行為之一種，此即為運輸毒
    品罪之犯罪構成要件之行為。另按懲治走私條例第2條第1 
    項之私運管制物品進口罪，係指未經許可，擅自將逾公告數
    額之管制物品，自他國或公海等地，私運進入我國境內而言
    ，一經進入國境，其犯罪即屬完成。申言之，運輸毒品罪祇
    以所運輸之毒品已實施運送為已足，並非以運抵目的地為完
    成犯罪之要件。
　㈡是核被告所為，係犯毒品危害防制條例第4 條第3 項之運輸
    第三級毒品罪及懲治走私條例第2 條第1 項之私運管制物品
    進口罪。
　㈢按共同正犯在主觀上須有共同犯罪之意思，客觀上須為共同
    犯罪行為之實行。所謂共同犯罪之意思，係指基於共同犯罪
    之認識，互相利用他方之行為以遂行犯罪目的之意思；共同
    正犯因有此意思之聯絡，其行為在法律上應作合一的觀察而
    為責任之共擔。至於共同正犯之意思聯絡，不以彼此間犯罪
    故意之態樣相同為必要，蓋刑法第13條第1 項、第2 項雖分
    別規定行為人對於構成犯罪之事實，明知並有意使其發生者
    ，為故意；行為人對於構成犯罪之事實，預見其發生而其發
    生不違背其本意者，以故意論。前者為直接故意，後者為間
    接故意，惟不論「明知」或「預見」，僅認識程度之差別，
    間接故意應具備構成犯罪事實之認識，與直接故意並無不同
    。除犯罪構成事實以「明知」為要件，行為人須具有直接故
    意外，共同正犯對於構成犯罪事實既已「明知」或「預見」
    ，其認識完全無缺，進而基此共同之認識「使其發生」或「
    容認其發生（不違背其本意）」，彼此間在意思上自得合而
    為一，形成犯罪意思之聯絡。故行為人分別基於直接故意與
    間接故意實行犯罪行為，自可成立共同正犯（最高法院101 
    年度第11次刑事庭會議決議參照）。被告對於前揭犯行既有
    預見，其認識則無欠缺，進而與「小耀」、其他成年成員基
    此共同之認識，彼此間在意思上自得合而為一，形成犯罪意
    思之聯絡，進而相互分工合作，顯有完成本件犯行之犯意聯
    絡與行為分擔，核屬共同正犯。
　㈣被告利用不知情之國際貨運業者遂行本案犯行，為間接正犯
    。
　㈤被告以一行為同時觸犯運輸第三級毒品罪及私運管制物品進
    口罪，為想像競合犯，應依刑法第55條規定，從一重之運輸
    第三級毒品罪處斷。
　㈥刑之減輕事由：
　⒈被告於偵查、原審審理暨本院準備程序時就本件運輸第三級
    毒品之犯行，自白不諱，已如前述，應依毒品危害防制條例
    第17條第2 項規定，減輕其刑。
　⒉至被告固於偵查時自稱其毒品來源為自稱「小耀」之人，惟
    本件未因被告前揭供述而查獲其他共犯或正犯，此有臺灣臺
    北地方檢察署110 年9月13日北檢邦調110 偵19034字第1109
    071906號函、法務部調查局臺北市調查處110年9月13日北防
    緝字第11043660920 號函、臺北市政府警察局松山分局110
    年9月14日北市警松分刑字第1103046913號函在卷可按（原
    審卷2第47頁、49、53頁），自無毒品危害防制條例第17條
    第1 項減免其刑規定之適用。
　⒊被告及其辯護人固請求依刑法第59條之規定予以酌減其刑云
    云。惟按刑法第59條規定之酌量減輕其刑，必須犯罪另有特
    殊之原因與環境，在客觀上足以引起一般同情，認為即使予
    以宣告法定最低度刑，猶嫌過重者，始有其適用。此所謂法
    定最低度刑，固包括法定最低本刑，惟遇有其他法定減輕之
    事由者，則應係指適用其他法定減輕事由減輕其刑後之最低
    度刑而言。倘被告別有法定減輕事由者，應先適用法定減輕
    事由減輕其刑後，猶認其犯罪之情狀顯可憫恕，即使科以該
    減輕後之最低度刑仍嫌過重者，始得適用刑法第59條規定酌
    量減輕其刑（最高法院100年度台上字第744號刑事判決意旨
    參照）。衡酌本案運輸入境之毒品數量非少，若流入市面，
    勢將嚴重戕害國民身心健康，並間接誘發其他犯罪，連帶敗
    壞社會治安，而毒品蠹害已久，耽溺其中恐致積重難返，屢
    經政府機關廣為宣導，犯罪集團透過貨運暗渡毒品入境之新
    聞亦時為報章媒體所披露，被告自難諉為不知，卻仍未違其
    意，為圖賺取個人私利，允為收受本件夾帶毒品愷他命之包
    裹，而為本案運輸毒品之行為，客觀上難認有足以引起一般
    人同情之特殊原因或環境；況本案業依毒品危害防制條例第
    17條第2 項規定予以減輕其刑後，要無量處最低度刑期猶嫌
    過重之情事。是被告及辯護人請求依該規定減輕其刑，核無
    可採。　　
四、上訴駁回部分：
  ㈠原審認被告本案犯行罪證明確，審酌毒品對社會秩序及國民
    健康危害至深且鉅，嚴重影響社會治安，製造、運輸、販賣
    等行為情節尤重，更應嚴加非難，所為實乃法所不容而懸為
    厲禁，被告明知愷他命流毒無窮，危害甚鉅，竟為圖己利，
    不惜以身試法共謀私運愷他命入境，且私運入境第三級毒品
    愷他命之重量非少，若因而在國內流通，不惟助長國內毒品
    氾濫，更嚴重危害國人身心健康，且有危害社會安全之虞，
    顯已對社會治安造成潛在性危險，侵害社會、國家法益甚鉅
    ，然於甫於入境時即海關人員截獲，尚未流入市面造成毒品
    擴散之危害，對國人身心健康尚未造成戕害，且被告僅屬「
    收貨」之次要角色，具有相當之可代替性，尚非居於幕後策
    劃之主要人員，復因一時貪念致罹重典，犯罪所得利益尚非
    至鉅，且因遭查獲而分文未得，併審酌被告犯後坦承犯行，
    尚見悔悟之意之態度，兼衡及其犯罪之動機、目的、手段、
    素行暨其自陳高中肄業之智識程度、現職業為焊鐵工、已婚
    ，尚育有一名子女由其扶養，而家庭經濟狀況小康之生活狀
    況等一切情狀，量處有期徒刑3年8月。復說明：
　⒈毒品危害防制條例第18條第1 項後段應沒入銷燬之毒品，指
    查獲施用或持有之第三、四級毒品而言。倘係查獲製造、運
    輸、販賣、意圖販賣而持有、以非法方法使人施用、引誘他
    人施用或轉讓第三、四級毒品，既屬同條例相關法條明文規
    定處罰之犯罪行為，即非該條項應依行政程序沒入銷燬之範
    圍。又同條例第19條第1 項所定供犯罪所用或因犯罪所得之
    物，係指犯第4 條至第9 條、第12條、第13條或第14條第1 
    項、第2 項之罪所用之物，不包括毒品本身在內，是尚不得
    援用此項規定為第三、四級毒品之沒收依據。再同條例對於
    查獲之製造、運輸、販賣、意圖販賣而持有、以非法方法使
    人施用、引誘他人施用及轉讓第三、四級毒品之沒收，並無
    特別規定，如其行為已構成犯罪，則該毒品即屬不受法律保
    護之違禁物，應回歸刑法之適用，依刑法第38條第1 項之規
    定沒收之，始為適法（最高法院109 年度台上字第1301號判
    決意旨參照）。查扣案如附表編號1 所示之物經送驗後含有
    第三級毒品愷他命成分，屬被告為本案運輸毒品犯行經查獲
    之第三級毒品，業如前述，揆諸上開說明，該等物品即屬違
    禁物，不問是否屬於犯罪行為人所有，均應依刑法第38條第
    1 項之規定宣告沒收。又各該盛裝毒品之包裝袋或容器，以
    現今所採行之鑑驗方式，包裝袋或容器仍會殘留微量毒品，
    而無法將之完全析離，亦均刑法第38條第1 項之規定，一併
    諭知沒收。至鑑定時經取樣鑑驗耗用之上開毒品，因已不存
    在而滅失，自無庸宣告沒收。
　⒉扣案如附表編號2所示之物，係作為包裹、貯存、掩飾、置放
    上開毒品以利私運之用，為供運輸第三級毒品所用之物，應
    依毒品危害防制條例第19條第1項規定，宣告沒收。
　⒊扣案如附表編號3所示之物，係被告所持用，且供其與「小耀
    」共犯本件聯繫運輸毒品事宜所用之物，業據被告於原審審
    理時自承在卷，應依毒品危害防制條例第19條第1項規定，
    宣告沒收。
　⒋至其餘扣案物品（即附表編號4所示之物），經核與本件被告
    之犯行無直接關聯，爰不予宣告沒收。
　⒌共犯「小耀」所應允給予被告之報酬3萬元至5萬元，因被告
    於收受包裹時即遭查緝，尚未實際取得報酬，卷內復查無明
    確事證可認其確已因本案行為而獲有任何報酬或取得尚未分
    配之犯罪所得，是尚不生犯罪所得應予沒收之問題。
　㈡經核原審判決認事用法俱無違誤，量刑及沒收尚屬允當。被
    告上訴主張，應有刑法第59條酌減其刑之適用，為無理由，
    已據本院論述如前。另量刑輕重，屬為裁判之法院得依職權
    自由裁量之事項，苟已以行為人之責任為基礎，並斟酌刑法
    第57條各款所列情狀，在法定刑度內，酌量科刑，無偏執一
    端，致明顯失出失入情形，自不得任意指為違法。原審已就
    量刑刑度詳為審酌並敘明理由如上，其量定之刑罰，客觀上
    並未逾越法定刑度或濫用其裁量權限，核屬法院量刑職權之
    適法行使，難認有何不當。綜上，被告上訴為無理由，應予
    駁回。
五、至辯護人請求予以被告緩刑之宣告，惟按「受二年以下有期
    徒刑、拘役或罰金之宣告，而有下列情形之一，認以暫不執
    行為適當者，得宣告二年以上五年以下之緩刑，其期間自裁
    判確定之日起算：一、未曾因故意犯罪受有期徒刑以上刑之
    宣告者。二、受二年以下有期徒刑、拘役或罰金之宣告。」
    ，刑法第74條第1 項定有明文。而本件被告經本院判處之刑
    ，已逾2 年，即與緩刑之要件不符，是辯護人前揭所請，於
    法未合。
六、被告經合法傳喚，無正當理由不到庭，爰不待其陳述逕行判
    決。 　　　　　　　　　　　
據上論斷，應依刑事訴訟法第371條、第368條，判決如主文。
本案經檢察官何嘉仁到庭執行職務。
中　　華　　民　　國　　111 　年　　3 　　月　　30　　日
                  刑事第二十五庭審判長法　官  邱滋杉
                                      法　官  邱瓊瑩
                                      法　官  陳彥年
以上正本證明與原本無異。
如不服本判決，應於收受送達後20日內向本院提出上訴書狀，其
未敘述上訴之理由者並得於提起上訴後20日內向本院補提理由書
（均須按他造當事人之人數附繕本）「切勿逕送上級法院」。
                                      書記官  彭秀玉
中　　華　　民　　國　　111 　年　　3 　　月　　30　　日
附表：
編號 扣案物名稱 數量 備註 1 愷他命 8包 扣押物編號A-2結晶檢品8包： 均含第三級毒品愷他命成分，合計淨重3,467.78公克（驗餘淨重3,435.53公克，空包裝總重約1,210公克），純度73.49%，純質淨重2,524.82公克。 2 夾藏毒品之珍珠板菜底 1包 作為包裹、貯存、掩飾、置放本件愷他命，供被告共犯本件運輸第三級毒品所用之物。   3 iPhone手機(含門號0000000000號SIM卡1張，IMEI：000000000000000) 1支 被告所持用，用以與共犯聯繫運輸第三級毒品愷他命所用之物。   4 ASUS手機 1支 與本案犯行無涉。